臺灣桃園地方法院民事簡易判決　　110年度桃原保險簡字第3號
　
原　　　告　泰安產物保險股份有限公司

法定代理人　李松季　
訴訟代理人　林建良　
被　　　告　薩布阿威

訴訟代理人　劉德壽律師
複　代理人　李致詠律師
　
上列當事人間請求損害賠償事件，本院於民國110 年10月21日言
詞辯論終結，判決如下：
    主    文
被告應給付原告新臺幣貳拾壹萬參仟捌佰壹拾伍元，及自民國一
百一十年三月十二日起至清償日止，按週年利率百分之五計算之
利息。
訴訟費用由被告負擔。
本判決得假執行。
    事實及理由
壹、程序方面：
一、按「因侵權行為涉訟者，得由行為地之法院管轄。」，民事
    訴訟法第15條第1 項定有明文。本件事故之發生地點係在桃
    園市復興區，屬本院管轄區域，依上揭說明，本院有管轄權
    ，合先敘明。
二、按「訴狀送達後，原告不得將原訴變更或追加他訴。但有下
    列各款情形之一者，不在此限：……⒊擴張或減縮應受判決
    事項之聲明者」，民事訴訟法第255 條第1 項第3 款定有明
    文。本件原告原起訴請求：「被告應給付原告新臺幣（下同
    ）40 7,661元，及自起訴狀繕本送達翌日起至清償日止，按
    週年利率5%計算之利息。」，嗣於民國110 年10月21日變更
    聲明為：「被告應給付原告213,815 元，及自起訴狀繕本送
    達翌日起至清償日止，按週年利率5%計算之利息。」（見本
    院卷第104 頁），核原告所為係減縮應受判決事項之聲明，
    揆諸上開規定，應予准許。
貳、實體方面:
一、原告主張：被告於民國109 年7 月28日下午4 時30分許，駕
    駛車牌號碼000-0000號自用小客車，行經在桃園市復興區台
    七線45公里處，因酒後駕車，致撞擊由原告承保車體損失險
    、訴外人張錦彬駕駛其所有之車牌號碼000-0000號自用小客
    車（下稱系爭車輛），致系爭車輛受損。原告依約賠付車體
    修復費用407,661 元（工資91,993元、零件315,668 元），
    扣除系爭車輛合理零件折舊額，則原告得代位張錦彬對被告
    請求之金額為213,815 元。為此，爰依保險代位及侵權行為
    之法律關係請求被告賠償損害等語。並聲明：被告應給付原
    告21萬3,815 元，及自起訴狀繕本送達翌日起至清償日止，
    按週年利率5%計算之利息。
二、被告則以：對肇事責任有爭執，若原告能注意並採取煞車措
    施，能避免本件事故發生，原告未注意車前狀況，應負與有
    過失責任等語，資為抗辯。並聲明：原告之訴駁回。
三、本件原告主張：被告於上開時地酒後駕駛車輛與系爭車輛發
    生碰撞，致系爭車輛受損等情，業據原告提出系爭車輛行車
    執照、車損照片、桃園市政府警察局道路交通事故當事人登
    記聯單及現場圖等為證，並據本院依職權向桃園市政府警察
    局大溪分局調閱本件道路交通事故現場圖、道路交通事故調
    查報告表㈠㈡、調查筆錄、當事人酒精測定紀錄表及現場照
    片等資料，經核與原告所述相符，且為被告所不爭執，堪信
    為真實。
四、原告再主張：被告應就本件事故，負侵權行為損害賠償責任
    ，並應賠償原告213,815 元乙節，則為被告所否認，並以前
    詞置辯。經查：
  ㈠按「汽車行駛時，駕駛人應注意車前狀況及兩車並行之間隔
    ，並隨時採取必要之安全措施，不得在道路上蛇行，或以其
    他危險方式駕車。」、「汽車除行駛於單行道或指定行駛於
    左側車道外，在未劃分向線或分向限制線之道路，應靠右行
    駛。」、「汽車駕駛人有下列情形之一者，不得駕車：……
    2.飲用酒類或其他類似物後其吐氣所含酒精濃度達每公升0.
    15毫克或血液中酒精濃度達0.03 %以上。」，道路交通安全
    規則第94條第3 項、第95條第1 項前段、第114 條第2 款分
    別定有明文。次按因故意或過失，不法侵害他人之權利者，
    負損害賠償責任；汽車、機車或其他非依軌道行駛之動力車
    輛，在使用中加損害於他人者，駕駛人應賠償因此所生之損
    害，民法第184 條第1 項前段及第191 條之2 前段分別定有
    明文。另按「被保險人因保險人應負保險責任之損失發生，
    而對於第三人有損失賠償請求權者，保險人得於給付賠償金
    額後，代位行使被保險人對於第三人之請求權。但其請求之
    金額，以不逾賠償金額為限。」，保險法第53條第1 項亦有
    規定。
  ㈡經查，本件事故發生時為晴天，日間自然光線、柏油路面、
    乾燥無缺陷、無障礙物等情，有現場照片附卷可稽，足見依
    事故發生時現場狀況及客觀條件，被告並無不能注意之情事
    。而被告飲酒後吐氣所含酒精濃度已達每公升0.85毫克（見
    本院卷第56頁），且依現場照片所示，事發路段無分向線，
    是依上開規定，被告行經事故地點時欲會車時，應靠右行駛
    ，然經本院當庭勘驗系爭車輛之行車紀錄器畫面結果，被告
    車輛未靠右行駛，致生本件事故，堪認被告就本件事故之發
    生自有過失。又被告之過失行為與系爭車輛受損之結果間，
    復具有相當因果關係，則原告其本於侵權行為損害賠償請求
    權，請求被告賠償系爭車輛之損害，自屬有據。
  ㈢被告雖另辯稱系爭車輛駕駛人即張錦彬於事發時亦有未注意
    車前狀況之過失，就系爭事故之發生與有過失云云。然查，
    本件肇事路段係一彎道，系爭車輛沿桃園市復興區台七線往
    大溪方向行駛，行經本件肇事路段，係甫過彎而與被告車輛
    擦撞等節，有前揭道路事故現場圖及現場照片可稽，又被告
    於事發時駕駛車輛行經本件肇事路段，有未靠右行駛之過失
    ，已如前述，是衡諸一般社會經驗及通常人之反應速度，本
    難以期待張錦彬能事先預見被告有前開違規情事，而有充足
    時間可提早採取適當措施以避免肇事結果之發生。再參以張
    錦彬於警詢時陳稱：伊於事發時駕駛車輛準備返家，行經本
    件肇事路段，當時行車時速約40公里，見被告駕駛車輛竄出
    ，往伊這邊車道偏過來，伊當時想可能會撞到就立即靠右並
    煞車停等，對方就往伊車頭撞擊等語（見本院卷第50頁），
    可見張錦彬於兩車在本件肇事路段即將交會時，已注意其車
    前被告車輛之行駛狀況，並採取減速慢行乃至停止行駛之安
    全措施，堪認張錦彬就系爭事故之發生並無未注意車前狀況
    之過失可言，是被告所辯，難認有據。
  ㈣復按物被毀損時，被害人除得依民法第196 條請求賠償外，
    並不排除民法第213 條至第215 條之適用。依民法第196 條
    請求賠償物被毀損所減少之價額，得以修復費用為估定之標
    準，但以必要者為限（例如：修理材料以新品換舊品，應予
    折舊）。查系爭車輛修復費用為407,661 元（工資91,993元
    、零件315,668 元），有臺灣意美汽車股份有限公司出具之
    估價單與統一發票在卷可稽（見本院卷第12至18頁），而該
    修復費用中零件部分既係以新品更換舊品，則應扣除折舊後
    計算其損害。復依行政院財政部發布之「固定資產耐用年數
    表」規定，汽車如非屬運輸業用客車、貨車，其耐用年數為
    5 年，並依同部訂定之「固定資產折舊率表」規定，耐用年
    數5 年依定率遞減法之折舊率為千分之369 ，其最後1 年之
    折舊額，加歷年折舊累計額，其總和不得超過該資產成本原
    額10分之9 。查系爭車輛係於107 年9 月出廠，有系爭車輛
    行車執照影本在卷為憑（見本院卷第5 頁），至本件事故發
    生之109 年7 月28日，系爭車輛之實際使用年數為1 年11個
    月，故原告就零件部分得請求之金額應以131,812 元為限（
    計算式如附表），加計工資91,993元，共計223,805 元，原
    告僅請求213,815 元，自屬有據，應予准許。
五、綜上所述，原告依保險代位及侵權行為之法律關係，請求被
    告給付213,815 元，及自起訴狀繕本送達被告（見本院卷第
    79頁）之翌日即110 年3 月12日起至清償日止，按週年利率
    5%計算之利息，為有理由，應予准許。
六、本件係就民事訴訟法第427 條第1 項適用簡易程序所為被告
    敗訴之判決，爰依同法第389 條第1 項第3 款之規定，就被
    告敗訴之部分依職權宣告假執行。
六、本件事證已臻明確，兩造其餘之攻擊防禦方法及所提證據，
    於判決結果不生影響，爰不一一論列，併此敘明。
七、訴訟費用負擔之依據：民事訴訟法第78條。
 
中    華    民    國   110    年    11    月     4    日
                  桃園簡易庭  法  官  汪智陽
以上正本係照原本作成。
如不服本判決，應於送達後廿日內，向本院提出上訴狀並表明上
訴理由，如於本判決宣示後送達前提起上訴者，應於判決送達後
廿日內補提上訴理由書（須附繕本）。
中    華    民    國   110    年    11    月     4    日
                              書記官  陳家蓁
┌───────────────────────────────┐
│附表：                              110 年度桃原保險簡字第59號│
├─┬───────────────┬────────┬────┤
│年│ 折        舊         額      │ 折  舊  後     │ 餘額   │
│  ├──────────┬────┼────────┼────┤
│數│ 計  算  方  式     │金額    │  計算方式      │ 金額   │
├─┼──────────┼────┼────────┼────┤
│01│315,668x0.369       │116,481 │315,668-116,481 │199,187 │
├─┼──────────┼────┼────────┼────┤
│02│199,187x0.369x11/12 │67,375  │199,187-67,375  │131,812 │
├─┴──────────┴────┴────────┴────┤
│說明：                                                        │
│一、單位為新臺幣，元以下四捨五入。                            │
│二、採定率遞減法計算折舊。                                    │
└───────────────────────────────┘